臺灣高等法院刑事判決
110年度上訴字第977號
上  訴  人  
即  被  告  楊翔麟



選任辯護人  蕭棋云律師
            彭彥植律師
            張  壘律師
上列上訴人因違反槍砲彈藥刀械管制條例等案件，不服臺灣新北
地方法院109年度訴字第274號，中華民國110年1月7日第一審判
決（起訴案號：臺灣新北地方檢察署108年度偵字第16067、2512
4號），提起上訴，本院判決如下：
    主  文
上訴駁回。
    事  實
一、楊翔麟明知可發射子彈具有殺傷力之改造手槍及具有殺傷力
    之子彈均為槍砲彈藥刀械管制條例管制之物品，非經中央主
    管機關許可，不得持有，竟基於未經許可持有具有殺傷力之
    改造手槍及子彈之犯意，於民國107年5月間，在不詳地點，
    自真實姓名、年籍均不詳、自稱「李天佑」之人（已歿）處
    取得可發射子彈具有殺傷力之改造手槍1把（槍枝管制編號
    ：0000000000號、含彈匣1個）及具有殺傷力之子彈3顆、不
    具有殺傷力之子彈2顆，而持有上開槍彈。嗣因楊翔麟之友
    人李明忠於108年5月19日凌晨某時，接獲正在新北市○○區○○
    ○路00○0號參加臺北溫王會宮廟餐敘之謝宏志（案發後過世
    ）來電，雙方在電話中發生口角，楊翔麟竟另基於恐嚇危害
    安全之犯意，攜帶上開槍彈，陪同李明忠及其他友人前往前
    揭餐敘地點與謝宏志會面，隨後楊翔麟、李明忠等人與謝宏
    志、參加上開餐敘之蔡政憲、林谷威、黃裕勝等人在新北市
    泰山區磚雅厝路28巷口爆發衝突，楊翔麟遂於108年5月19日
    凌晨1時43分許，在上揭處所，持上開改造手槍對空擊發2顆
    子彈（無證據證明有殺傷力），以此加害生命、身體之事恐
    嚇謝宏志、蔡政憲、林谷威、黃裕勝等人，使其等心生畏懼
    ，致生危害於安全。嗣因警方接獲報案，於108年5月21日，
    在上開巷口，經蔡政憲拾得交付而扣得彈殼2個等物，並因
    接獲線報得知葉祐瑋可能藏有前開槍枝，而於同年月23日18
    時50分許，前往葉祐瑋位於新北市○○區○○路000○0號住所，
    於徵得葉祐瑋同意後當場在其臥室搜索扣得本案改造手槍1
    把（含彈匣1個）及子彈3顆，而查悉上情（楊翔麟委託葉祐
    瑋保管上開槍枝及擊發剩餘之子彈，葉祐瑋因而犯非法寄藏
    可發射子彈具殺傷力之槍枝罪部分，業經原審判決確定）。
二、案經新北市政府警察局新莊分局報告臺灣新北地方檢察署檢
    察官偵查起訴。
    理  由
一、證據能力：
    本件認定事實所引用之卷證資料（包含人證、物證、書證，
    詳下述及者），並無證據證明係公務員違背法定程序所取得
    ，與本案亦有自然之關連性，公訴人、被告楊翔麟及其辯護
    人等迄至本案言詞辯論終結，均不爭執該等傳聞卷證之證據
    能力或曾提出關於證據能力之聲明異議，並無顯不可信之情
    況，本院認本案無涉非法取供或有何不當偵查手法，引為證
    據為適當，是證人偵訊結證部分，依據刑事訴訟法第159條
    之1第2項之規定，槍砲彈藥鑑定報告部分，依據同法第208
    條第1項前段及第206條第1項之規定，物證部分，依據同法
    第158條之4之反面解釋，其他傳聞證據，依據同法第159條
    之5之規定，下述認定事實所引用之證據方法均有證據能力
    ，合先敘明。
二、認定事實：
  ㈠上揭犯罪事實，業據被告於偵查（僅坦承非法持有槍彈之部
    分）、原審審理時及本院準備程序中均坦承不諱（見偵2512
    4卷第7頁、第70頁反面、原審卷第257頁、本院卷第61頁筆
    錄），核與在場人吳鈞宇、被害人謝宏志、黃裕勝、林谷威
    於警詢之陳述、證人蔡政憲於警詢及偵查中之證述、原審同
    案被告葉祐瑋於偵查中之具結證詞大致相符，並有自願受搜
    索同意書、新北市政府警察局新莊分局偵查隊扣押筆錄暨扣
    押物品目錄表、案發現場、搜索扣押現場及扣案物照片在卷
    可查，並有扣案之改造手槍1把（含彈匣1個）、子彈3顆可
    佐。
　㈡前揭扣案之改造手槍1把及子彈3顆，經送內政部警政署刑事
    警察局以檢視法、性能檢驗法、試射法鑑定後，鑑定結果為
    ：「一、送鑑手槍1把（槍枝管制編號：0000000000號），
    認係改造手槍，由仿半自動手槍製造之槍枝，車通槍管內阻
    鐵而成，擊發功能正常，可供擊發適用子彈使用，認具殺傷
    力。二、送鑑子彈3顆，1顆係口徑9×19mm制式子彈，經試射
    ，可擊發，認具殺傷力；1顆係口徑9×19mm制式子彈，彈底
    發現有撞擊痕跡，經試射，可擊發，認具殺傷力；1顆認係
    非制式子彈，由金屬彈殼組合直徑約8.9mm金屬彈頭而成，
    經試射，可擊發，認具殺傷力」，有該局108年7月4日刑鑑
    字第1080057123號鑑定書在卷足憑（見偵16067卷第43、44
    頁），足認被告所持有之上開改造手槍1把及子彈3顆具有殺
    傷力，分別屬槍砲彈藥刀械管制條例第4條第1項第1款、第2
    款所稱之可發射子彈具有殺傷力之槍枝與子彈。
  ㈢起訴書雖認證人蔡政憲於案發後交付警方扣案之物為「子彈1
    顆及彈殼1個」，但依據新莊分局偵查隊扣押物品目錄表，
    蔡政憲所交付者，為「子彈1顆、已擊發之彈殼2顆」（見偵
    25124卷第38頁），而因證人謝志宏陳稱其持用道具槍在現
    場開了1槍，編號2彈殼為其擊發後所留下（見同卷第12頁背
    面警詢筆錄），故起訴書以此為據，認定被告對空鳴槍2次
    後，在現場留下「子彈1顆及彈殼1個」云云，但被告於原審
    準備程序時供稱：我在案發現場開2槍，我確定2槍都有擊發
    ，現場遺留的1顆未擊發子彈，是誰遺留下來的，我不了解
    等語（見原審卷第108頁筆錄），核與證人蔡政憲於偵訊時
    具結證述：我有看到被告用右手往空中鳴槍，並有聽到2聲
    槍響等語相符（見偵16067卷第89頁筆錄），堪認被告於案
    發時係成功擊發2枚子彈，又依照槍枝射擊原理，若子彈有
    成功擊發，彈頭應會由槍管射出，彈殼則拋出，故被告當場
    開槍射擊後，遺留在現場之物應為彈殼2個，則蔡政憲所交
    付供警方扣案之2顆彈殼，究係被告對空鳴槍2次後所拋出，
    抑或其中1個為謝志宏持用道具槍開槍後所拋出，確有不明
    ，而該扣案子彈1顆、已擊發之彈殼2顆，因卷內並無相關鑑
    定報告，是經原審查證，新莊分局函覆稱：「經清查證物保
    管室等處所皆無所獲，極可能係因本隊駐地搬遷及裝修整理
    ，而不慎造成上列證物遺失」（見原審卷第193頁職務報告
    ），畢竟扣案子彈未經送鑑便去處不明，宜由檢察官另行查
    明確認，但依本案卷證，仍足堪認定被告當場對空鳴槍2次
    以示對他方人馬警告、恐嚇之意之事實，併此指明。
  ㈣綜上所述，足認被告之任意性自白與事實相符，本案事證明
    確，被告上開犯行堪以認定，應依法論科。
三、論罪：
  ㈠查被告行為後，槍砲彈藥刀械管制條例第7條、第8條之規定
    業於109年6月10日修正公布，並自同月12日生效施行，其中
    ，修正前槍砲彈藥刀械管制條例第7條第1項、第4項規定：
    「未經許可，製造、販賣或運輸火砲、肩射武器、機關槍、
    衝鋒槍、卡柄槍、自動步槍、普通步槍、馬槍、手槍或各類
    砲彈、炸彈、爆裂物者，處無期徒刑或7年以上有期徒刑，
    併科新臺幣（下同）3千萬元以下罰金。未經許可，持有、
    寄藏或意圖販賣而陳列第一項所列槍砲、彈藥者，處5年以
    上有期徒刑，併科1千萬元以下罰金。」修正後則規定：「
    未經許可，製造、販賣或運輸『制式或非制式』火砲、肩射武
    器、機關槍、衝鋒槍、卡柄槍、自動步槍、普通步槍、馬槍
    、手槍或各類砲彈、炸彈、爆裂物者，處無期徒刑或7年以
    上有期徒刑，併科3千萬元以下罰金。未經許可，持有、寄
    藏或意圖販賣而陳列第一項所列槍砲、彈藥者，處5年以上
    有期徒刑，併科1千萬元以下罰金。」且修正前槍砲彈藥刀
    械管制條例第8條第1項、第4項規定：「未經許可，製造、
    販賣或運輸鋼筆槍、瓦斯槍、麻醉槍、獵槍、空氣槍或第4
    條第1項第1款所定其他可發射金屬或子彈具有殺傷力之各式
    槍砲者，處無期徒刑或5年以上有期徒刑，併科1千萬元以下
    罰金。未經許可，持有、寄藏或意圖販賣而陳列第一項所列
    槍枝者，處3年以上10年以下有期徒刑，併科7百萬元以下罰
    金。」修正後則規定：「未經許可，製造、販賣或運輸『制
    式或非制式』鋼筆槍、瓦斯槍、麻醉槍、獵槍、空氣槍或第4
    條第1項第1款所定其他可發射金屬或子彈具有殺傷力之各式
    槍砲者，處無期徒刑或5年以上有期徒刑，併科1千萬元以下
    罰金。未經許可，持有、寄藏或意圖販賣而陳列第1項所列
    槍砲者，處3年以上10年以下有期徒刑，併科7百萬元以下罰
    金。」經比較新舊法結果，修正後槍砲彈藥刀械管制條例第
    7條第1項、第4項規定，並未更動持有槍砲、彈藥罪之構成
    要件及得科處之法定刑種類、刑度，然將第7條第1項所列槍
    砲、彈藥之範圍擴大為包含「制式或非制式之槍砲、彈藥」
    。故被告持有改造手槍1把之犯行，於修正前本應依據同條
    例第8條第4項之規定論處，但經此次修法之後，即需改依修
    正後之同條例第7條第4項規定論處，刑度顯然提高，是修正
    後之規定對被告未較為有利，依刑法第2條第1項前段規定，
    本案被告持有改造手槍部分犯行，應仍適用行為時即修正前
    槍砲彈藥刀械管制條例第8條第4項規定處罰。
　㈡又查被告行為後，刑法第305條之規定業於108年12月25日修
    正公布，並自同年月27日生效施行，然此次修正僅將原以銀
    元為單位之罰金刑調整為新臺幣，日後適用罰金刑不須再換
    算，並非法律變更，尚無有利或不利之情形，自不生新舊法
    比較之問題，而應依一般法律適用原則，逕行適用裁判時法
    。
  ㈢核被告所為，係犯修正前槍砲彈藥刀械管制條例第8條第4 項
    之非法持有可發射子彈具殺傷力之槍枝罪、槍砲彈藥刀械管
    制條例第12條第4項之非法持有子彈罪及刑法第305條之恐嚇
    危害安全罪。
  ㈣被告基於單一非法持有可發射子彈具殺傷力之改造手槍、非
    法持有子彈之犯意，自107年5月間某日起至108年5月19日將
    槍枝、子彈交付原審同案被告葉祐瑋為止，繼續非法持有該
    等槍枝、子彈，應分別論以繼續犯之單純一罪。又其以一持
    有行為，同時觸犯非法持有可發射子彈具殺傷力之改造手槍
    罪、非法持有子彈罪，為想像競合犯，應依刑法第55條規定
    ，從一重論以非法持有可發射子彈具殺傷力之改造手槍罪。
  ㈤被告上開所犯非法持有可發射子彈具殺傷力之改造手槍罪及
    恐嚇危害安全罪間，犯意各別，行為互殊，應予分論併罰。
  ㈥本件無從酌減其刑：
　⒈按刑法第59條所規定之酌量減輕其刑，係裁判上之減輕，必
    以犯罪之情狀顯可憫恕，認為科以最低度刑仍嫌過重者，始
    有其適用。又所謂「犯罪之情狀」，與同法第57條規定科刑
    時應審酌之一切情狀，並非有截然不同之領域，於裁判上酌
    減其刑時，應就犯罪一切情狀（包括第57條所列舉之10款事
    項），予以全盤考量，審酌其犯罪有無可憫恕之事由，即有
    無特殊之原因與環境，在客觀上足以引起一般同情，以及宣
    告法定低度刑，是否猶嫌過重等等，以為判斷。
　⒉辯護人為被告辯護稱：被告於案發時年僅19歲，年輕識淺，
    原受「李天佑」所託寄藏物品，嗣因「李天佑」過世，被告
    打開看才知道是槍彈，但不知如何處理，才繼續持有至案發
    時，其持有槍枝之數量僅1把，且無證據顯示其持有期間有
    持以從事其他犯罪，對社會安全秩序尚未造成具體實害，又
    被告坦承犯行，當初鳴槍恐嚇也是為了防身，與一般擁槍自
    重者不同，犯行相對輕微，若論以3年以上有期徒刑實嫌過
    重，請依刑法第59條規定減輕其刑等語。
　⒊本院認為，被告非法持有上開槍枝、子彈之時間非短（將近1
    年），且被告於偵訊中供稱隨身攜帶槍枝是因為覺得很帥（
    見偵25124卷第71頁筆錄），則其不僅單純持有，復攜帶外
    出自覺帥氣，遇事更持以當眾對空鳴槍，對他人生命、身體
    安全之威脅實屬明顯，是依本案案情，尚難認被告有何情堪
    憫恕或情輕法重之情形，客觀上顯然不足以引起一般同情，
    自無適用刑法第59條規定酌減其刑之餘地。
  ㈦不另為無罪之諭知部分：
　⒈公訴意旨另以：被告於107年5月間，尚有自「李天佑」處另
    取得具殺傷力之子彈2顆（其同時持有具殺傷力之子彈3顆部
    分，業經判決有罪如上），而無故持有之，因認被告此部分
    亦涉犯槍砲彈藥刀械管制條例第12條第4項未經許可持有子
    彈罪嫌等語。
　⒉承前二、㈢所述及卷內相關事證，被告固然當場對空鳴槍2次
    ，但該2次子彈之擊發，未必代表子彈本身具有殺傷力，又
    縱使警方扣案之彈殼2個，皆認定為被告開槍後所遺留在現
    場，但因彈殼已失其子彈結構之完整性，自無從檢視、鑑定
    原始子彈有無殺傷力，故此部分檢方舉證不足，然若成立犯
    罪，與前揭經論罪科刑之持有子彈部分有繼續犯之一罪關係
    ，爰不另為無罪之諭知。
四、上訴駁回之理由：
　㈠原審同本院前揭有罪之認定，以被告所犯事證明確，依刑事
    訴訟法第299條第1項前段、修正前槍砲彈藥刀械管制條例第
    8條第4項、槍砲彈藥刀械管制條例第12條第4項、刑法第2條
    第1項前段、第11條前段、第305條、第55條、第41條第1項
    前段、第42條第3項前段、刑法施行法第1條之1第1項之規定
    ，並審酌被告明知非法持有具殺傷力之槍枝、子彈為我國政
    府嚴格查禁之犯罪行為，竟無視法律，非法持有上開槍枝、
    子彈，並於陪同友人李明忠與謝宏志等人碰面時，因雙方爆
    發衝突，即持槍對空射擊以恐嚇之，所為對社會治安造成危
    害非輕，並可能危及謝宏志等在場之人之生命、身體安全，
    自應受有相當之刑事非難，再參以被告無前科紀錄，素行尚
    佳，其持有具殺傷力之改造手槍1把、子彈3顆，數量不多，
    持有之時間約1年，期間並無持槍另犯其他犯罪為警查獲，
    以及其於原審審理中坦承犯行，犯後態度尚可，暨其高職肄
    業之智識程度、經濟狀況勉持、職業為工，及其犯罪之動機
    、目的、手段等一切情狀，就其所犯非法持有改造手槍罪，
    量處有期徒刑3年1月，併科罰金5萬元，罰金如易服勞役，
    以1千元折算1日，另就其所犯恐嚇危害安全罪，量處有期徒
    刑5月，如易科罰金，以1千元折算1日；並就沒收部分諭知
    ：上開扣案改造手槍1把（含彈匣1個），屬違禁物，應依刑
    法第38條第1項規定宣告沒收（扣案子彈3顆，業經全數試射
    擊發完畢，已不具殺傷力，非屬違禁物，無庸宣告沒收）。
    經核原判決之認事用法並無違誤，量刑亦稱妥適，應予維持
    。
　㈡被告提起上訴，稱希望再依刑法第59條減輕其刑，並給予緩
    刑之機會。然而，被告本案所為不應依刑法第59條減輕其刑
    之原因，業如前述（見三、㈥），既本院未再予以酌減，被
    告上開刑之宣告，已不符合緩刑之法定要件，而無從諭知緩
    刑。是被告上訴為無理由，應予駁回。
五、被告經本院合法傳喚，無正當理由不到庭，爰不待其陳述，
    為一造辯論判決。　　
據上論斷，應依刑事訴訟法第371條、第368條，判決如主文。
本案經檢察官陳姵伊提起公訴，檢察官羅建勛到庭執行職務。
中　　華　　民　　國　　110 　年　　5 　　月　　18　　日
                    刑事第八庭  審判長法  官  陳世宗  
                                      法  官  周明鴻
                                      法  官  吳勇毅
以上正本證明與原本無異。
恐嚇危害安全罪部分不得上訴。
其餘部分，如不服本判決，應於收受送達後20日內向本院提出上
訴書狀，其未敘述上訴之理由者並得於提起上訴後20日內向本院
補提理由書（均須按他造當事人之人數附繕本）「切勿逕送上級
法院」。
                                      書記官  許家慧
中　　華　　民　　國　　110 　年　　5 　　月　　18　　日